【裁判字號】    95,交上訴,35
【裁判日期】    950523
【裁判案由】    公共危險
【裁判全文】
臺灣高等法院刑事判決                95年度交上訴字第35號
上  訴  人
即  被  告  乙○○
上列上訴人因公共危險案件，不服臺灣臺北地方法院94年度交訴
字第104號，中華民國95年2月20日第一審判決（起訴案號：臺灣
臺北地方法院檢察署94年度偵字第18516號），提起上訴，本院
判決如下：
    主  文
上訴駁回。
    事  實
一、乙○○於民國94年6月7日晚間，駕駛車牌號碼ＥＨ─8605號
    自用小客車，沿臺北市○○區○○街由西向東行駛，於同日
    晚上9時15分許（原審誤載為45分），途經永福街與昆明街
    口時，疏未減速通過，適有甲○○騎乘車牌號碼ＢＤＫ─
    263 號重型機車，沿台北市○○街由南往北行駛至該路口，
    因閃避不及撞上乙○○所駕駛前開自用小客車，因而人車倒
    地，受有右手、腳擦傷之傷害（過失傷害部分業經甲○○撤
    回告訴，並經原審另為不受理判決確定）。詎乙○○肇事後
    ，明知上開機車騎士甲○○遭其所駕駛之自用小客車撞擊受
    傷，竟未予以下車救助，反而起意駕車加速逃逸駛離現場。
    嗣經目擊前開車禍現場不詳姓名之路人記下車牌號碼後，且
    告知甲○○後，始報警循線查獲。
二、案經甲○○訴由臺北市政府警察局萬華分局報請臺灣臺北地
    方法院檢察署檢察官偵查起訴。被告乙○○於原審準備程序
    進行中，就被訴事實為有罪之陳述，經受命法官告知簡式審
    判程序意旨，並聽取公訴人及被告簡銘福之意見後，由原審
    裁定依簡式審判程序審理。
    理  由
一、訊據被告乙○○對於右揭肇事逃逸之事實坦認不諱，惟辯稱
    ：告訴人所受之傷害並未提出驗傷單為證，不能證明車禍後
    受有傷害云云。惟查：關於被告於前述時地駕駛前開車牌號
    碼自用小客車，行經前述肇事地點時，與告訴人甲○○所騎
    乘之機車發生擦撞，告訴人因而受有如事實欄第一項所載之
    傷害等事實，亦據告訴人於警訊時指訴綦詳，且本件交通事
    故發生之客觀情形，有臺北市政府警察局松山分局交通分隊
    製作之道路交通事故現場圖、道路交通事故調查報告表、道
    路交通事故補充資料表、交通事故談話紀錄表等影本附偵卷
    足憑 (見偵卷第15至20頁），再告訴人確實因本件交通事故
    受有前揭如事實欄第一項所載之傷害等情，亦有照片一幀在
    卷可憑（見偵卷第28頁），足徵本件車禍確係被告駕駛動力
    交通工具自用小客車肇事致告訴人受傷等情無訛。被告雖以
    上揭情詞置辯：然上述偵查卷附告訴人腿部擦傷之相片，係
    告訴人於車禍後報案，由處理警員拍攝黏貼於台北市○○○
    ○○道路交通事故相片黏貼紀錄表上，做為本案移送之證物
    ，尚非告訴人憑空捏造，有其可信度，被告徒以告訴人未提
    出驗傷單否認肇事致人受傷云云，殊無足取。
二、又被告駕駛動力交通工具肇事，致人受傷而逃逸之情節，業
    據被告所坦認，又依告訴人之機車前車頭斜板破裂、前避震
    器內縮，此有照片五幀可證（見偵卷第26至28頁），足見二
    車撞擊力道不輕，另告訴人經此撞擊後人車倒地，並至右手
    、腳受有擦傷之傷勢，客觀上被告自能輕易察覺駕駛動力交
    通工具肇事，其既已知悉與告訴人所駕駛之機車發生車禍，
    衡情應探求是否有人受傷之可能，即應下車查看及詢問告訴
    人之情況，然被告竟未下車查看，逕自駕車離去，此經告訴
    人指述甚詳，核與被告自白相符，足見被告主觀上應已知悉
    肇事情節嚴重，應有傷亡，其駕駛動力交通工具肇事致人受
    傷而逃逸，亦足認定。
三、被告雖又辯稱：本案肇事之發生係因被害人之過失所致，不
    可歸責於伊，不應令其負肇事逃逸罪責云云。惟按刑法第
    276條第1項之過失致人於死罪及同法第284條第1項之過失傷
    害罪，係針對行為人應注意、能注意、而不注意之過失行為
    予以非難，而88年4月21日增訂之同法第185條之4之肇事致
    人死傷逃逸罪，則以處罰肇事後逃逸之駕駛人為目的，俾促
    使駕駛人於肇事後能對被害人即時救護，以減少死傷，是該
    罪之成立祇以行為人有駕駛動力交通工具肇事，致人死傷而
    逃逸之事實為已足，至行為人之肇事有否過失，則非所問，
    二者之立法目的及犯罪構成要件截然不同。且駕駛人之肇事
    逃逸，係在其過失行為發生後，為規避責任，乃另行起意之
    另一行為，故行為人之過失犯行與其肇事致人死傷而逃逸之
    ，應屬併罰關係 (最高法院92年度台上字第4552號判決意旨
    參照)，由是可知，肇事逃逸罪之成立，不以亦肇事人依法
    應負過失傷害罪或過失致死罪前提，被告執其毋需就被害人
    因車禍所致之傷害，負過失責任，自不負肇事逃逸罪責，自
    無足取。
四、綜上，本件事證明確，被告上揭肇事逃逸犯行犯行，可以認
    定，自應依法論科。
五、核被告所為，係犯刑法第185條之4駕駛動力交通工具肇事致
    人受傷而逃逸罪。原審以被告犯上揭之罪，事證明確，依刑
    法第185條之4、刑法第41條第1項前段、罰金罰鍰提高標準
    條例第2條規定，並審酌被告尚無有期徒刑之前科，有臺灣
    高等法院被告全國前案紀錄表一份在卷可考，
    被告於肇事後旋即逃逸，將告訴人棄置事故現場而不顧，及
    其於本次審判過程中坦認犯行，知所悔改認錯，以及已與告
    訴人達成和解等一切情狀，量處有期徒刑6月，並諭知易科
    罰金之折算標準，認事用法，均無違誤，量刑亦屬法定最低
    度刑，被告上訴徒然指摘審判決不當，為無理由，自應予駁
    回，至被告上訴意旨雖另以：其於肇事後，已與告訴人達成
    和解賠償損害，請求給予緩刑宣告云云。然查：肇事逃逸罪
    所保護之法益，乃道路安全之社會公共法益，私人因此受害
    雖不失為受害人，然究屬附帶之關聯受害法益，是其與被害
    人和解與否，自不得據為犯後態度及量刑之惟一考量，況本
    案被告於90年間前曾因酒駕公共危險犯行，經臺灣台北地方
    法院以90年度北交簡字第1644號判處罰金20000萬元，有本
    院被告全國前案紀錄表可稽，足見被告對於道路交通交通安
    全規則之遵循及用路公眾安全維護之法意識薄弱，有以刑罰
    教育矯治以遏止其偏差行為之必要，本院既無從獲致其無再
    犯之虞之確信，則其緩刑宣告之請求，自難准許，附此敘明
    。
據上論斷，應依刑事訴訟法第368條，判決如主文。
本案經檢察官郭弘佑到庭執行職務。
中    華    民    國    95   年    5    月    23    日
                  刑事第二庭審判長法  官  蔡國在
                                  法  官  孫惠琳
                                  法  官  江振義
以上正本證明與原本無異。
如不服本判決，應於收受送達後十日內向本院提出上訴書狀，其
未敘述上訴之理由者並得於提起上訴後十日內向本院補提理由書
（均須按他造當事人之人數附繕本）。
                                  書記官  劉文美
中    華    民    國    95   年    5    月    23    日
附錄：本案論罪科刑法條全文
中華民國刑法第185條之4
駕駛動力交通工具肇事，致人死傷而逃逸者，處 6 月以上 5 年
以下有期徒刑。


司法院資訊處製作；財團法人民間司法改革基金會備份。
